臺灣高等法院高雄分院刑事判決　　　　　　　　　　　九十三年度上易字第六六號
　　上　訴　人　台灣高雄乙方法院檢察署檢察官
　　上　訴　人
　　即　被　告　甲○○
右上訴人因被告傷害案件，不服台灣高雄乙方法院九十一年度易字第二八六八號中華
民國九十二年十二月三十一日第一審判決（起訴案號：台灣高雄乙方法院檢察署九十
一年度偵字第一二四五０號），提起上訴，本院判決如左：
    主  文
上訴駁回。
    事  實
一、甲○○前有多次違反麻醉藥品管理條例前科，最近一次於民國八十六年間因違反
    麻醉藥品管理條例案件，經法院判處有期徒刑四月確定，並於八十七年八月十四
    日執行完畢，仍不知警惕，於九十一年四月二十六日清晨五時四十五分許，行經
    高雄市○○區○○街十三號洪自作住處前，見洪自作以掃把作勢欲揮打里長洪宗
    郁，甲○○乃向前勸阻（當時洪宗郁已離開現場），並因而與洪自作發生爭執，
    爭執中洪自作返回屋內又旋即走出屋外，甲○○見狀，因恐洪自作對其不利，遂
    在洪自作住處旁之無名巷拾起一塊磚塊預作防備，洪自作之妻丙○○○見狀，乃
    向前取下甲○○手持之磚塊擬予勸阻，甲○○明知丙○○○為年逾七旬之老嫗，
    如其以手強拉磚塊，該堅硬之磚塊可能撞傷及丙○○○，甲○○竟基於傷害之不
    確定故意，在丙○○○仍緊握磚塊不放之狀態下，猛力拉扯磚塊，使該磚塊撞及
    丙○○○頭部，致丙○○○因此受有左額淤血、左臉撕裂傷一˙五公分合併左眼
    瞼淤青之傷害，經住院觀察四日後始出院。
二、案經丙○○○訴由高雄市政府警察局鼓山分局報請臺灣高雄乙方法院檢察署檢察
    官偵查起訴。
    理  由
一、訊據上訴人即被告甲○○坦承於右揭時乙，與告訴人丙○○○之夫洪自作發生爭
    執，因而與向前勸阻之告訴人丙○○○拉扯磚塊，並致磚塊撞及告訴人頭部，告
    訴人受有前述傷害等情不諱，惟矢口否認有何故意傷害之犯行，辯稱：我並無傷
    害告訴人之故意，我是在匆促拉扯之間，不小心傷到告訴人頭部，應係過失傷害
    云云。經查：
  (一)被告於前揭時乙，見洪自作作勢欲輝打里長洪宗郁，乃向前勸阻，二人因此發生
    爭執，爭執中洪自作返回屋內後再走出屋外，被告遂拾取一塊磚塊，告訴人見狀
    欲搶下被告手中之磚塊，被告亦拉扯磚塊，拉扯中告訴人因而受傷等情，已經被
    告供認明確，核與現場目擊證人吳明和、黃榮宗於原審法院證述情節相符，並有
    詳載告訴人受傷情形之診斷證明書一張、病歷一份及告訴人受傷情形之照片二張
    附卷可稽，應堪採信。雖被告辯稱：拉扯中不小心傷害告訴人云云，惟告訴人係
    二十年七月二十三日生，有其年籍資料在卷可憑，告訴人已年逾七旬，而被告正
    值壯年，依案發當時之狀況，被告於告訴人搶取其磚塊之際，僅需避開告訴人或
    離開現場即可，實無強行與告訴人拉扯該磚塊之必要，且磚塊係硬物，如強行拉
    扯，可能傷及人體，為一般人所能預見，被告係具備通常智識之人，其主觀上亦
    應有此預見，被告仍執意與告訴人拉扯該磚塊，顯然被告對於告訴人可能因其拉
    扯磚塊而受傷之事實，預見其發生而其發生並不違背其本意，被告具有傷害之不
    確定故意，甚為明灼。被告辯稱：無傷害之故意，僅係過失云云，委無可採。
  (二)告訴人另指稱：我沒有和被告搶磚塊，是被告受里長洪宗郁之教嗦，要脅我兒子
    退出里長選舉，我不願意，被告才持磚塊毆打我頭部云云，然此為被告所否認，
    證人洪宗郁亦到庭否認上情。況告訴人已於警詢及偵查初訊中陳稱：不知道被告
    毆打我的原因為何等語甚明，其於法院審理中始翻異前詞，已有可疑。再告訴人
    於原審指稱：被告叫我兒子不要出來選里長，只有我和被告聽到云云，則告訴人
    此部分指述，應無其他佐證。雖證人洪自作於原審證稱：當天我在屋內有聽見被
    告跟我太太丙○○○說，叫我兒子不要選里長云云，然其證言與前開告訴人所稱
    ：「只有我和被告聽到」等情不合，顯係應和告訴人之詞，殊無可信。另證人楊
    新燕證稱：案發後即九十一年五月十一日上午九時三十分許，我駕駛小貨車送花
    到告訴人家中時，被告提水果去向告訴人道歉，曾提到當天早上很倒楣，遇到「
    他」，後來我問告訴人「他」是誰，告訴人說對面的里長洪宗郁云云，縱令屬實
    ，惟其證言尚不足以證明告訴人前開指訴確係真實。
  (三)被告及證人洪宗郁於案發後曾接受法務部調查局測謊，被告就「案發日是洪宗郁
    叫我去找對方」之回答，經測試結果無法獲致有效反應，不能研判有無說謊，而
    證人洪宗郁就「案發日未叫甲○○去找對方」之回答，呈情緒波動反應，研判有
    說謊，此有法務部調查局九十二年四月二十五日調科南字第○九二六二三六一三
    二○號測謊報告書可稽，惟告訴人前開指訴已難採信，業如前述，自難以證人洪
    宗郁測謊時之情緒波動反應，遽認告訴人前開指訴亦無瑕疵而屬可信。此外，尚
    乏其他確切之證據堪信告訴人前開指訴為真實，且該部分事實未經公訴人起訴，
    自難酌採。
  (四)綜上所述，本件事證明確，被告傷害犯行洵堪認定。
二、核被告所為，係犯刑法第二百七十七條第一項之傷害罪。又被告於八十六年間因
    違反麻醉藥品管理條例案件，經法院判處有期徒刑四月確定，並於八十七年八月
    十四日執行完畢，有臺灣高等法院被告全國前案紀錄表一份在卷可參，被告前受
    有期徒刑之執行完畢後，五年內再犯本件最重本刑為有期徒刑以上之罪，為累犯
    ，應依刑法第四十七條規定，加重其刑。
三、被告犯罪事證明確，原判決依據刑法第二百七十七條第一項、第四十七條、第四
    十一條第一項前段，罰金罰鍰提高標準條例第一條前段、第二條規定，並審酌被
    告係因告訴人欲搶取其手中磚塊，始造成告訴人受傷，且未與告訴人達成民事和
    解，及犯後坦承部分犯行等一切情狀，量處有期徒刑三月，並諭知以三百元折算
    一日之易科罰金折算標準。經核原判決認事用法均無違誤，量刑亦稱妥適，檢察
    官上訴意旨指摘原判決量刑過輕，被告上訴意旨否認犯行並指摘原判決量刑過重
    ，均無理由，應予駁回。
據上論斷，應依刑事訴訟法第三百六十八條，判決如主文。
本案經檢察官劉文水到庭執行職務。
中    華    民    國      九十三      年      四      月八      日
                              臺灣高等法院高雄分院刑事第六庭
                                  審判長法官  王憲義
                                        法官  張盛喜
                                        法官  范惠瑩
右正本證明與原本無異。
不得上訴。
                                  法院書記官  呂明燕
中    華    民    國      九十三      年      四      月        八      日
附錄法條：
中華民國刑法第二百七十七條第一項
傷害人之身體或健康者，處三年以下有期徒刑、拘役或一千元以下罰金。
